【裁判字號】    89,重訴,1332
【裁判日期】    920526
【裁判案由】    損害賠償
【裁判全文】
臺灣臺北地方法院民事判決  八十九年重訴字第一三三二號
    原      告    甲○○
                  乙○○○
    原      告    丙○○
    兼
    法定代理人    戊○○
    共      同
    訴訟代理人    杜英達律師
                  吳文正律師
    被      告    己○○      住台北市○○路○段一五八巷七弄十八號
    訴訟代理人    游孟輝律師
    複  代理人    庚○○      住台北市○○○路○段一○三號四樓之九
右當事人間，請求損害賠償事件，本院判決如左：
    主    文
被告應給付原告戊○○佰伍拾捌萬陸仟佰壹拾壹元、給付原告甲○○壹佰貳拾壹
萬柒仟佰捌拾伍元、給付原告乙○○○壹佰貳拾柒萬捌仟玖佰玖拾伍元、原告丙○○玖拾伍萬仟柒佰壹拾陸元，及均自民國八十九年四月十五日起至清償日止，按年
息百分之五計算之利息。
原告其餘之訴駁回。
訴訟費用由被告負擔十分之九；餘由原告負擔。
本判決第一項於各原告以如附表所示供擔保金額為被告供擔保後，得假執行。但被告
如於假執行程序實施前，各以如附表所示之金額為各原告預供擔保，得免為假執行。
原告其餘假執行之聲請駁回。
    事    實
一、原告方面：
  （一）聲明：被告應給付原告戊○○新台幣佰伍拾捌萬陸仟佰壹拾壹元，給付
        原告甲○○壹佰捌拾陸萬玖仟伍佰拾玖元，給付原告乙○○○貳佰壹拾壹
        萬伍仟玖佰捌拾元，給付原告丙○○壹佰肆拾伍萬仟柒佰壹拾陸元，及均
        自八十九年四月十五日起至清償日止，按年息百分之五計算之利息。並陳明
        願供擔保請准宣告假執行。
  （二）陳述：
        1.原告之被繼承人洪宇志為原告甲○○、乙○○○之子，為原告戊○○之夫
          ，為原告丙○○之父。洪宇志原於臺北市○○區○○路二八○號一樓開設
          「離譜音樂餐廳」。嗣被告丁○○（已另結）於八十八年十月二十五日晚
          上八時三十分許至「離譜音樂餐廳」消費，被告己○○於二十六日凌晨一
          時許亦偕同友人張開忠至該餐廳消費，因被告二人為舊識，乃同桌喝酒後
          ，丁○○先行離去。其後洪宇志於凌晨二時許亦偕同友人傅保華、董今舒
          至該餐廳，因洪宇志與己○○原即認識，乃與己○○及張開忠同桌喝酒聊
          天，嗣洪宇志與己○○因保護費問題而起口角，己○○即打行動電話予徐
          寶成，要丁○○速回該餐廳殺害洪宇志，丁○○旋即於同日凌晨三時十分
          許持一把單刃返回該餐廳，聽從己○○之指使，先由己○○將桌子掀倒，
          再由丁○○基於殺人之故意，持刀往洪宇志右胸猛刺一刀，再向洪宇志頸
          部橫割一刀，洪宇志因前頸及右胸切割穿刺傷大量出血，雖經送醫急救，
          仍因大量出血休克而不治死亡。
        2.請求之金額及項目：
          (1)原告戊○○部分共計請求三百五十八萬六千三百十一元：
              殯葬費用：四十一萬三千七百元：
                原告戊○○為被害人洪宇志辦理喪事，共計支出殯葬費四十一萬三
                千七百元，此部份係依民法第一九二條第一項之規定請求。
              扶養費一百六十七萬二千六百十一元：
                原告戊○○為洪宇志之妻，按夫妻互負扶養之義務，為民法第一一
                一六條之一所明定，原告戊○○為民國五十四年三月十四日出生，
                洪宇志死亡時，原告戊○○為三十四歲，依主計處統計八十六年台
                閩地區簡易生命表所示之統計資料（原證二），原告戊○○之平均
                餘命為四五點一八年，為簡便計，原告僅以四十五年計算，以民國
                八十七年扶養親屬寬減額每人每年為七萬二千元計算，依複式霍夫
                曼法計算扣除中間利息年息百分之五，被告應連帶給付原告戊○○
                扶養費一百六十七萬二千六百十一元（72，000元＊23.00000000=1
                ，672，611元）。
              精神慰撫金一百五十萬元：
                原告戊○○為被害人洪宇志之妻，夫妻間之感情甚佳，且兩人亦育
                有一子丙○○，年僅一歲餘。今洪宇志橫遭被告等殺害，致原告陳
                又鳳之家庭因而破碎，且頓失經濟支柱，精神上所受痛苦不言可諭
                ，雖請求一百五十萬元之精神慰撫金，亦不足以安慰原告之傷痛。
          (2)原告甲○○請求一百八十六萬九千五百三十九元、乙○○○請求二百
            一十一萬五千九百八十元部分：
            撫養費部分：
                查原告甲○○、乙○○○為被害人洪宇志之父母，按直系血親間有
                相互扶養之義務（民法第一一一四條參照），原告甲○○為民國二
                十七年八月六日生，其於洪宇志遇害時為六十一歲，依上開簡易生
                命表之資料所示，其平均餘命為十七點四七年，茲以親屬扶養寬減
                額每年七萬二千元僅以十七年計算，依霍夫曼法計算其扶養費應為
                八十六萬九千五百三十九元（72，000＊12.00000000=869,539）。
                原告乙○○○為三十二年四月二十五日生，於洪宇志遇害時為五十
                六歲，其平均餘命為二十四點七年，茲僅以二十四年計算，其扶養
                費應為一百一十一萬五千九百八十元（72,000＊15. 00000000=1，
                115，980）。
            精神慰撫金二百萬元部分：
                原告甲○○、乙○○○之子洪宇志橫遭被告等共同殺害，使父母與
                子永久別離，且被告等之殺人手段凶狠，自令原告受有巨大之精神
                痛苦，爰各請求一百萬元之精神慰撫金。
          (3)原告丙○○請求一百四十五萬三千七百一十六元部分：
            扶養費：
              原告丙○○於民國八十七年四月十六日生，於其父洪宇志遇害時年僅
              一歲餘，距其 成年尚有十八年，依霍夫曼法計算並扣除中間利息，
              被告應連帶給付之扶養費為九十萬七千四百三十三元
              （72,000元＊12.00000000=907，433元），惟因原告丙○○尚有其母
              可憑扶養，爰僅請求二分之一，即四十五萬三千七百一十六元。
            精神慰撫金一百萬元：
              原告丙○○年僅一歲餘即遭喪父之痛，長大後知其父為被告等僅因細
              故即予殺害，其精神受有痛苦自不待言，爰請求精神慰撫金一百萬元
              。
      3.綜上，合計被告應給付原告戊○○三百五十八萬六千三百十一元、原告甲○○一百八十六萬九千五百三十九元、原告乙○○○二百一十一萬五千九百八
        十元、原告丙○○一百四十五萬三千七百一十六元，及自訴狀繕本送達之翌
        起算之遲延利息。
二、被告方面：
   （一）聲明：駁回原告之訴，並陳明如受不利判決，願供擔保請求免為假執行。
   （二）陳述：被告己○○否認有與丁○○共同殺害洪宇志之行為，又退萬步言，
         縱使鈞院認定被告己○○有共同侵權行為，原告等所請求之殯葬費用、扶
         養費以及精神慰撫金均屬過高。
    理    由
一、本件原告起訴主張原告之被繼承人洪宇志為原告甲○○、乙○○○之子，為原告
    戊○○之夫，為原告丙○○之父。洪宇志原於臺北市○○區○○路二八○號一樓
    開設「離譜音樂餐廳」。嗣被告丁○○（已另結）於八十八年十月二十五日晚上
    八時三十分許至「離譜音樂餐廳」消費，被告己○○於二十六日凌晨一時許亦偕
    同友人張開忠至該餐廳消費，因被告二人為舊識，乃同桌喝酒後，丁○○先行離
    去。其後洪宇志於凌晨二時許亦偕同友人傅保華、董今舒至該餐廳，因洪宇志與
    己○○原即認識，乃與己○○及張開忠同桌喝酒聊天，嗣洪宇志與己○○因保護
    費問題而起口角，己○○即打行動電話予丁○○，要丁○○速回該餐廳殺害洪宇
    志，丁○○旋即於同日凌晨三時十分許持一把單刃返回該餐廳，聽從己○○之指
    使，由丁○○基於殺人之故意，持刀往洪宇志右胸猛刺一刀，再向洪宇志頸部橫
    割一刀，洪宇志因前頸及右胸切割穿刺傷大量出血，雖經送醫急救，仍因大量出
    血休克而不治死亡，爰依侵權行為之法律關係請求被告己○○賠償原告戊○○三
    百五十八萬六千三百十一元、原告甲○○一百八十六萬九千五百三十九元、原告
    乙○○○二百一十一萬五千九百八十元、原告丙○○一百四十五萬三千七百一十
    六元等語；被告己○○則否認有與丁○○共同殺害洪宇志之行為，且原告等所請
    求之殯葬費用、扶養費以及精神慰撫金均屬過高等語置辯。
二、查被害人洪宇志與被告己○○二人先因保護費問題而發生口角爭執，詎被告己○○乃先以電話聯絡已自該餐廳離去之被告丁○○，要丁○○儘速返回該餐廳，並
    於回餐廳時攜帶刀子一把將被害人洪宇志殺害，被告丁○○乃先於不詳處所取得
    一把長約二十公分、寬度約為一點五公分至二點五公分寬之單刃長型刀，而於同
    日凌晨三時十分許攜帶該把刀子回到該餐廳，於進入該餐廳後，未與任何人交談
    ，並見被告己○○先將其所坐位置之桌子翻倒後，被告丁○○即出言謂：「誰敢
    惹我大哥，有事我來承擔，我來坐牢。」等語，隨即基於殺人之犯意持刀撲向洪
    宇志，並站立在洪宇志之正面往洪宇志之右胸猛刺一刀及在其頸部橫割一刀等情
    ，業據本院調閱本案之歷審刑事案卷資料，認定：被害人洪宇志與被告己○○
    確實有於同坐一桌喝酒聊天時，二人因保護費之問題，而發生口角爭執乙節，已
    業據證人許淑慧、林玉玫及賴龍奎於刑事案件檢察官偵查及於本院刑事庭調查時
    供述明確（相驗卷第二七頁正面許淑慧之訊問筆錄、偵查卷第一０五頁正面許淑
    慧之訊問筆錄、第一０八頁林玉玫及賴龍奎之訊問筆錄、本院刑事卷第一二三頁
    正面、第一二八頁正面許淑慧、林玉玫之訊問筆錄、第二三八頁正面賴龍奎之訊
    問筆錄參照）；被告丁○○於八十八年十月二十五日晚間八時許至離譜餐廳消
    費，待被告己○○於翌日凌晨一時許與案外人張開忠進入該餐廳消費，被告二人
    把酒言歡後，被告丁○○即先行離去，迨於離開後至少有二、三十分鐘才又進入
    餐廳部分，亦同業據證人許淑慧、林玉玫及賴龍奎於檢察官偵查及於本院刑事庭
    調查時供述明確（偵查卷第一０四頁反面許淑慧之訊問筆錄、第一０八頁正面林
    玉玫、賴龍奎之訊問筆錄及本院刑事卷第二四０頁正面賴龍奎之訊問筆錄參照）
    ；被告丁○○係於被告己○○對外撥打電話一通，並係被告己○○於該通電話
    中最後一句話說：「你趕快過來」後之五到十分鐘，即自外進入離譜餐廳部分，
    已據證人許淑慧、林玉玫及賴龍奎於檢察官偵查及於本院刑事庭調查時供述明確
    （偵查卷第一０五頁許淑慧之訊問筆錄、第一０八頁反面林玉玫、賴龍奎之訊問
    筆錄及本院刑事卷第二四０頁正面賴龍奎之訊問筆錄參照）；被告丁○○自外
    攜帶刀子一把進入該餐廳，並沒有與任何人交談，且被告己○○將其所坐桌子翻
    倒後，即由被告丁○○持刀撲向被害人洪宇志將被害人洪宇志殺害乙節，業據證
    人許淑慧、林玉玫及賴龍奎於檢察官偵查及於本院刑事庭調查時供述明確（偵查
    卷第一０五頁反面許淑慧之訊問筆錄、第一０八頁至第一０九頁林玉玫、賴龍奎
    之訊問筆錄及本院刑事卷第一二一頁正面林玉玫之訊問筆錄、第一二八頁正面許
    淑慧訊問筆錄、第二三八頁正面、第二四０頁正面賴龍奎之訊問筆錄參照）。雖
    被告己○○之訴訟代理人以該等證人之證述前後未盡一致，而請求重新訊問證人
    等語，然查證人許淑慧、林玉玫及賴龍奎三人因在該離譜餐廳各所擔任之工作不
    同，案發時適各所在之位置及目擊之時間不同等，因而對於本件案發經過之證述
    ，諸如相關訴訟關係人於命案發生時所站立位置、命案發生之始末順序於警訊時
    雖有不盡一致之證述，惟其等三人對於本件訴訟上被告己○○有無對於被告丁○○造意或共同共同侵權之重要待證事實即－被告己○○與被害人洪宇志有因保
    護費問題發生口角、被告丁○○有離開離譜餐廳至少三十分鐘以上、有見到
    被告己○○撥打電話出去，並在電話中說：你趕快過來等語、被告丁○○於被
    告己○○撥打電話完後之五或八到十分鐘之內即攜帶刀子一把進入該餐廳、被
    告丁○○於進入該餐廳後並未與任何人交談，並於看見被告己○○翻倒桌子後即
    持刀殺害被害人洪宇志等事實，其等三人所為證述並無任何齟齬，且本院依該等
    事證即足以認定被告己○○確有與被告丁○○共同侵權之事實，被告己○○之訴
    訟代理人聲請本院重行訊問證人以及其他調查行為即顯無必要，附此敘明。
四、按「因故意或過失，不法侵害他人之權利者，負損害賠償責任」，又「數人共同
    不法侵害他人之權利者，連帶負損害賠償責任，造意人及幫助人，視為共同行為
    人。」「不法侵害他人致死者，對於支出醫療及增加生活上需要之費用或殯葬費
    之人，亦應負損害賠償責任被害人對於第三人負有法定扶養義務者，加害人對於
    該第三人亦應負損害賠償責任」「不法侵害他人致死者，被害人之父、母、子、
    女及配偶，雖非財產上之損害，亦得請求賠償相當之金額。」民法第一百八十四
    條以及同法第一百八十五條、一百九十二條、一百九十四條均定有明文，本件被
    告己○○既經認定與另被告丁○○共同侵害洪宇志致死，則依前揭法律規定，被
    告己○○自負賠償之責任。茲析述本院認定之項目如下：
    (一)原告戊○○部分：
      殯葬費用：
        原告戊○○為被害人洪宇志辦理喪事，共計支出殯葬費四十一萬三千七百元
        業據提出相關殯葬費單據為證，雖被告己○○抗辯稱部分項目如紙紮、白布
        等之支出過高云云，惟本院認該等項目之支出尚未明顯逾越在世者對於已故
        者依我國民俗所為之必要追思，原告此部分之支出仍屬必要，應予准許。
      扶養費：
        原告戊○○為洪宇志之妻，依民法第一一一六條之一規定，夫妻互負扶養之
        義務，原告戊○○為民國五十四年三月十四日出生，洪宇志死亡時，原告戊○○為三十四歲，依主計處統計八十六年台閩地區簡易生命表所示之統計資
        料，原告戊○○之平均餘命為四五點一八年，原告僅以四十五年計算，以民
        國八十七年扶養親屬寬減額每人每年為七萬二千元計算，依複式霍夫曼法計
        算扣除中間利息年息百分之五，被告應給付原告戊○○扶養費一百六十七萬
        二千六百十一元，堪可認定。
      精神慰撫金：
        原告戊○○為被害人洪宇志之妻，兩人育有一子丙○○，年僅一歲餘。今洪
        宇志橫遭被告等殺害，致原告戊○○之家庭因而破碎，且頓失經濟支柱，另
        一方面又要獨力撫育孤子，其精神上所受痛苦不言可諭，爰依原告之請求，
        酌定精神慰撫金一百五十萬元。
    (二)原告甲○○及乙○○○部分：
      撫養費部分：
        查原告甲○○、乙○○○為被害人洪宇志之父母，而直系血親間有相互扶養
        之義務（民法第一一一四條參照），原告甲○○為民國二十七年八月六日生
        ，其於洪宇志遇害時為六十一歲，依上開簡易生命表之資料所示，其平均餘
        命為十七點四七年，茲以親屬扶養寬減額每年七萬二千元僅以十七年計算，
        依霍夫曼法計算其扶養費應為八十六萬九千五百三十九元。原告乙○○○為
        三十二年四月二十五日生，於洪宇志遇害時為五十六歲，其平均餘命為二十
        四點七年，茲僅以二十四年計算，其扶養費應為一百一十一萬五千九百八十
        元，又甲○○、乙○○○各有二子二女（包括被害人洪宇志在內）此有原告
        提出之戶籍謄本在卷供參，是其等得請求之扶養費用尚應平均為四份，由被
        告負責一份，準此，原告甲○○得請求之金額為二十一萬七千三百八十五元
        （元以下四捨五入），原告乙○○○得請求之金額為二十七萬八千九百九十
        五元。
      精神慰撫金部分：
        原告甲○○、乙○○○之子洪宇志橫遭不幸，致原告甲○○、乙○○○晚年
        白髮人送黑髮人，其二人心情之苦痛自難言諭，爰依原告等請求各予准許一
        百萬元之精神慰撫金。
    (三)原告丙○○部分：
      扶養費：
        原告丙○○於民國八十七年四月十六日生，於其父洪宇志遇害時年僅一歲餘
        ，距其成年尚有十八年，依霍夫曼法計算並扣除中間利息，被告應連帶給付
        之扶養費為九十萬七千四百三十三元，惟因原告丙○○尚有其母可憑扶養，
        原告爰僅請求二分之一，即四十五萬三千七百一十六元部分，於法尚無不合
        ，應予准許
      精神慰撫金：
        原告丙○○年僅一歲餘即遭喪父之痛，長大後知其父為被告等僅因細故即予
        殺害，其精神受有痛苦自不待言，爰予以准許精神慰撫金五十萬元。
    (四)綜上，合計被告應給付原告戊○○三百五十八萬六千三百一十一元、原告甲○○一百二十一萬七千三百八十五元、原告乙○○○一百二十七萬八千九百九十
      五元、原告丙○○九十五萬三千七百一十六元，
五、從而，原告等依據侵權行為之法律關係，請求被告應給付原告戊○○三百五十八
    萬六千三百一十一元、原告甲○○一百二十一萬七千三百八十五元、原告乙○○○一百二十七萬八千九百九十五元、原告丙○○九十五萬三千七百一十六元，及
    各自訴狀繕本送達之翌日即八十九年四月十五日起算之法定遲延利息，為有理由
    ，應予准許，逾此部分為無理由，應予駁回。
五、假執行方面︰兩造均陳明願供擔保聲請宣告假執行或免為假執行，經核原告勝訴
    部分，均無不合，爰分別酌定相當之擔保金額，予以准許。至原告敗訴部分，其
    假執行之聲請，失所附麗，應予駁回。
六、結論：本件原告之訴，為一部有理由，一部無理由，並依民事訴訟法第七十九條
    但書、第三百九十條第二項、第三百九十二條，判決如主文。
中      華      民      國    九十二    年      五      月    二十六    日
                                            民事第二庭法      官  朱漢寶
右為正本，係照原本作成。
如對本判決上訴，須於判決送達後廿日內向本院提出上訴狀。
中      華      民      國    九十二    年      五      月    二十六    日
                                                      法院書記官  劉碧輝
   附  表
編號          原告            假執行供擔保金額          免假執行供擔保金額
１           戊○○           0000000元            0000000元
２           甲○○             四○五八○○元            0000000元
３           乙○○○           四二六四○○元            0000000元
４           丙○○             三一七九○○元              九五三七一六元


司法院資訊處製作；財團法人民間司法改革基金會備份。
